【裁判字號】    98,上訴,2169
【裁判日期】    981021
【裁判案由】    毒品危害防制條例
【裁判全文】
臺灣高等法院臺中分院刑事判決        98年度上訴字第2169號
上  訴  人
即  被  告  甲○○
上列上訴人即被告因違反毒品危害防制條例案件，不服臺灣南投
地方法院98年度審訴字第253號中華民國98年8月31日第一審判決
（起訴案號：臺灣南投地方法院檢察署98年度毒偵字第425號）
，提起上訴，本院判決如下：
    主  文
上訴駁回。
    理  由
一、按依刑事訴訟法第350條、第361條、第362條、第367條規定
    ，不服地方法院之第一審判決而上訴者，須提出上訴書狀，
    並應敘述具體理由，為上訴必備之程式；其所提出之書狀未
    敘述上訴理由，或僅曾以言詞陳述上訴理由者，均應於上訴
    期間屆滿後20日內補提理由書於第一審法院。第一審法院經
    形式審查，認逾期未補提上訴理由者，應定期間先命補正；
    逾期未補正者，為上訴不合法律上之程式，應以裁定駁回。
    倘已提出上訴理由，但所提非屬具體理由者，或已上訴但未
    提上訴理由，經審判長定期間補正仍未補正者，則應由第二
    審法院以上訴不合法律上之程式，判決駁回。而所謂具體理
    由，必係依據卷內既有訴訟資料或提出新事證，指摘或表明
    第一審判決有何採證認事、用法或量刑等足以影響判決本旨
    之不當或違法，而構成應予撤銷之具體事由，始克當之（例
    如：依憑證據法則具體指出所採證據何以不具證據能力，或
    依憑卷證資料，明確指出所為證據證明力之判斷如何違背經
    驗、論理法則）；倘僅泛言原判決認定事實錯誤、違背法令
    、量刑失之過重或輕縱，而未依上揭意旨指出具體事由，或
    形式上雖已指出具體事由，然該事由縱使屬實，亦不足以認
    為原判決有何不當或違法者（例如：對不具有調查必要性之
    證據，法院未依聲請調查亦未說明理由，或援用證據不當，
    但除去該證據仍應為同一事實之認定），皆難謂係具體理由
    ，俾與第二審上訴制度旨在請求第二審法院撤銷、變更第一
    審不當或違法之判決，以實現個案救濟之立法目的相契合，
    並節制濫行上訴（最高法院97年度台上字第892號刑事判決
    意旨參照）。
二、本件上訴人即被告甲○○於民國98年9月15日具狀向原審法
    院提起上訴，其上訴書狀未敘述上訴理由，至同年9月22日
    補提理由書於原審法院，核其補提理由書狀所載上訴理由略
    為：被告所犯為施用毒品之案件，乃需經長期診治之病患，
    不能如同其他一般刑事案件予以苛責，今相關法律既有規定
    可以美沙冬替代療法解救受毒品折磨之人，敬請鈞長不棄，
    實施此項德政，賜判美沙冬療法，使被告能重新作人云云。
三、經查：
（一）被告甲○○因不服前開臺灣南投地方法院對其所為施用第
      一級毒品，處有期徒刑7月，施用第二級毒品，處有期徒
      刑4月，應執行有期徒刑10月之第一審判決，而於98年9月
      15日具狀向原審法院提起上訴，並於同年9月22日向原審
      法院補提理由書狀，則依刑事訴訟法第361條第2項之規定
      、該條項立法修正理由及上揭最高法院判決意旨，被告倘
      已提出上訴理由，但所提非屬具體理由者，即應由第二審
      法院以上訴不合法律上之程式，以判決駁回之。至於上訴
      理由之具體與否係屬第二審法院審查範圍，不在命補正之
      列（參見法院辦理刑事訴訟案件應行注意事項第162點）
      。
（二）觀被告甲○○之上訴意旨，並未依據卷內既有訴訟資料或
      提出新事證，具體指摘或表明原審對其論罪科刑之判決有
      何採證認事、用法或量刑等足以影響判決本旨之不當或違
      法，而構成應予撤銷之具體事由；且其主要爭執者，無非
      是欲請法院給予其所謂美沙冬替代療法之判決。惟查目前
      國內實施之美沙冬替代療法，係針對鴉片類毒品（如海洛
      因）成癮者，由全國各地方法院檢察署依「毒品減害緩起
      訴替代療法」辦理，其實施對象以住居所或犯罪地在該署
      訴訟轄區，自首或經查獲屬於毒品危害防制條例第23條第
      2項所定5年內再犯施用第一級毒品海洛因，或依最高法院
      判決意旨所示仍屬5年內再犯施用第一級毒品海洛因者，
      同意依指定之替代療法按時至指定之醫療機構服藥，且尿
      液經氣象層析質譜儀鑑驗法鑑定呈嗎啡陽性反應，並經指
      定之醫療機構評估宜施以替代療法者為限。如未通過醫院
      評估，或檢察官不同意給予緩起訴處分，仍須循一般法律
      程序進行。本件被告施用第一、二級毒品等犯行，業經臺
      灣南投地方法院檢察署檢察官提起公訴，且經原審法院判
      處罪刑，並不符合上開「毒品減害緩起訴替代療法」之要
      件，故其上訴求為美沙冬替代療法之判決，不僅非屬具體
      之理由，且亦乏依據。
四、綜合前述，由於被告甲○○之上訴意旨，並非前揭說明所示
    之具體理由，則揆諸前揭最高法院之判決意旨，及依「程序
    優先於實體」之刑事訴訟法原則，其上訴部分即不合法定上
    訴程式，而應予駁回，且不經言詞辯論為之。
據上論斷，應依刑事訴訟法第367條前段、第372條，判決如主文
。
中    華    民    國    98    年    10    月    21    日
            刑事第九庭  審判長法  官  江  德  千
                              法  官  許  旭  聖
                              法  官  莊  深  淵
以上正本證明與原本無異。
施用第一級毒品部分，得上訴。
施用第二級毒品部分，不得上訴。
如不服本判決應於收受送達後十日內向本院提出上訴書狀，其未
敘述上訴之理由者，並得於提起上訴後十日內向本院補提理由書
（均須按他造當事人之人數附繕本）「切勿逕送上級法院」。
                              書記官  陳  振  海
中    華    民    國    98    年    10    月    21    日


司法院資訊處製作；財團法人民間司法改革基金會備份。
